【裁判字號】    98,上易,944
【裁判日期】    980918
【裁判案由】    恐嚇等
【裁判全文】
臺灣高等法院刑事判決                 98年度上易字第944號
上  訴  人  臺灣新竹地方法院檢察署檢察官
上  訴  人
即  被  告  乙○○
選任辯護人  黃淑芬律師
            洪瑞悅律師
上  訴  人
即  被  告  丙○○
上  訴  人
即  被  告  甲○○
                    巷98號
選任辯護人  廖宜祥律師
被      告  戊○○
選任辯護人  陳詩文律師
上列上訴人因被告恐嚇等案件，不服臺灣新竹地方法院97年度易
字第649號，中華民國98年2月11日第一審判決（起訴案號：臺灣
新竹地方法院檢察署96年度偵字第6911號、97年度偵字第4605號
），提起上訴，本院判決如下：
    主  文
原判決關於乙○○、丙○○、甲○○部分均撤銷。
乙○○、丙○○、甲○○均無罪。
其他上訴駁回。
    理  由
一、公訴意旨略以：緣丁○○、壬○○兄弟繼承祖父之遺產，李
    文灝仍繼續向其等承租土地經營銀座酒店。李文灝覬覦丁○○兄弟繼承之龐大遺產，乃自民國95年11月間起，屢指示其
    手下黃國霖、丙○○（更名前為林志成）邀約丁○○至酒店
    飲酒，丁○○不堪其擾，數次赴約以應付之，李文灝又藉口
    向其借錢，為丁○○所拒絕，李文灝遂決定設局，夥同乙○○及手下戊○○、丙○○等人，共同意圖為自己不法之所有
    ，於96年2月23日下午6時許，基於恐嚇取財及詐欺取財之犯
    意，由李文灝以調降租金改訂租約為由，電請丁○○協同壬○○前往，丁○○經壬○○之同意而自行赴約。丁○○當晚
    搭載其妻、子前往銀座酒店，由丁○○獨自上樓，其妻、子
    在車內等候，丁○○甫上樓，李文灝即手持AK-47長槍瞄準
    丁○○及在1樓外之妻、子，並在桌上擺放短槍2支，嚇稱其
    袋中尚有2把短槍，以此方式使丁○○不敢反抗。此時，適
    逢丁○○之友人己○○來電，李文灝見狀，即囑丁○○轉知
    己○○自行前往新竹市○○路3號2樓喜相逢卡拉OK店共飲。
    李文灝要求丁○○先載妻、子返家後再回銀座酒店會合，丁○○不敢不從，於是搭載妻、子返家後，再度至銀座酒店會
    合，李文灝偕黃國霖、丙○○及幾名小弟、己○○，一行人
    分搭二部車前往喜相逢卡拉OK店。李文灝一行人在酒店先坐
    外場飲酒，隨後乙○○自另一包廂走出，招呼寒暄，邀其等
    進包廂一起飲酒，李文灝等人乘丁○○不注意之際，將具有
    安眠、鎮定劑成分之不明藥物，偷偷混入丁○○所飲用之酒
    類中，丁○○經在場人士輪流勸酒，飲用5、6杯，隨即不醒
    人事。李文灝乘機命令手下在桌上擺放一個碗公，內置4個
    骰子，預備好空白本票，丁○○約1小時後醒來，乙○○即
    對其詐稱：方才擲骰子下賭，其賭輸乙○○新台幣（下同）
    7,800萬元等語，並拿出本票，要其在本票上簽名，又恫嚇
    說「不簽，試試看」，李文灝則在場故意裝腔：「沒有錢就
    不要給他，跟他拼了」等語，丁○○明知遭人迷昏，並未與
    任何人賭博，卻仍迫於李文灝、乙○○等人人多勢眾，一再
    逼迫，而心生畏懼，乃在乙○○所填上金額分別為6,800萬
    元、1000萬元之2張本票之發票人欄簽名，任由乙○○將本
    票攜回。事後丁○○害怕李文灝等人將上門討債，遂於96年
    3月19日舉家出國至澳洲躲避。李文灝為逼使丁○○履行本
    票債務，屢次撥打電話或傳簡訊，央求其儘速回國處理債務
    ，丁○○害怕，李文灝另基於恐嚇之犯意，於96年5月30日
    傳送簡訊內容為「你欠債不處理又動手打人，你自己從現在
    開始小心點，別讓我抓住，你一定會死的很難看，你什麼回
    來我也知道，到時候見，我絕對給你驚喜，等著看吧」等語
    ，李文灝見丁○○未為任何回應，轉念向壬○○施壓，遂派
    其司機丙○○至壬○○住處「堵人」，李文灝、丙○○基於
    恐嚇壬○○家人之犯意，由丙○○於96年5月11日晚上8時許
    ，至壬○○居住之新竹市「梅竹山莊」，尾隨壬○○之妻進
    入電梯間，丙○○對壬○○之妻表示要找壬○○，又說「你
    是壬○○老婆，那你女兒×××，你們我都知道」等語，壬○○之妻諉稱認錯人，丙○○仍跟隨，一再表示其老大要找
    壬○○，壬○○之妻遂向巡邏之社區警衛求援，丙○○始留
    下寫有「李哥、（2支電話號碼）、阿誠」字條，交給警衛
    轉交壬○○。翌日下午3時許，壬○○駕車搭載家人外出用
    餐，甫自地下停車場駛出，即遭李文灝所指派之不知名小弟
    所駕駛3部小客車尾隨，一路跟上高速公路，因丁○○在車
    內報警，並自苗栗交流道離開高速公路，始擺脫其追隨，壬○○及其家人心生畏懼，當天即舉家遷移。李文灝見壬○○
    、丁○○未出面，復接續前開恐嚇丁○○、壬○○之犯意，
    於96年5月13 日派不詳姓名之小弟，前往壬○○兄弟所經營
    ，位於新竹市○○街129巷內之出租停車場，以噴漆方式，
    將油漆噴灑在停車場內所停放30多部車輛上，並將其中車號
    1071-FV號自用小客車之後擋風玻璃砸毀，在現場留下寫著
    ：「壬○○、丁○○欠錢不還、趕快出面處理」之紙條，使
    壬○○、丁○○心生恐懼，並損壞丁○○兄弟代為保管之他
    人車輛。李文灝因未能等到丁○○自行解決本票債務，遂與
    乙○○、甲○○共同謀議，甲○○明知該本票債務為李文灝
    、乙○○等人詐欺及恐嚇取財所得之贓物，竟基於收受贓物
    之犯意，由甲○○以執票人身份，持向臺灣新竹地方法院聲
    請本票裁定，經臺灣新竹地方法院以96年度票字第1072號本
    票裁定確定後，復對丁○○之財產聲請強制執行。因認被告
    乙○○、丙○○、戊○○涉犯刑法第346條第1項之恐嚇取財
    、同法第339條第1項第1款之詐欺取財罪嫌，戊○○、丙○○另涉犯同法第305條恐嚇罪、第354條之毀損罪嫌，甲○○
    涉犯同法第349條第1項之收受贓物罪嫌等語。
二、按刑事訴訟法第161條第1項規定：檢察官就被告犯罪事實，
    應負舉證責任，並指出證明之方法。因此，檢察官對於起訴
    之犯罪事實，應負提出證據及說服之實質舉證責任。倘其所
    提出之證據，不足為被告有罪之積極證明，或其闡明之證明
    方法，無從說服法官以形成被告有罪之心證，基於無罪推定
    之原則，自應為被告無罪判決之諭知（最高法院92年台上字
    第128號判例意旨參照）。
三、檢察官認上訴人即被告乙○○與丙○○、被告戊○○涉犯恐
    嚇取財、詐欺取財等罪嫌，丙○○、戊○○涉犯恐嚇罪嫌，
    上訴人即被告甲○○涉犯收受贓物罪嫌，無非以乙○○、丙○○2人有關96年2月23日在酒店，其2人與李文灝、丁○○
    、戊○○等人飲酒，之後丁○○簽發本票2張之供述；丙○○有關李文灝囑其去找丁○○，其曾至梅竹山莊找壬○○2
    次，留下紙條及戊○○曾與其一起去找丁○○1、2次之供述
    ；戊○○有關李文灝透過其找丁○○出面處理賭債、96年5
    月25日李文灝以電話請其到新莊街確認是否壬○○之汽車、
    李文灝於同日電話中所稱「小王八蛋」是指丁○○之供述；
    甲○○有關持本件2張本票聲請本票裁定及強制執行之供述
    ；丁○○、壬○○、癸○○、庚○○等人之證述、南門醫院
    之檢驗報告、本票2張、臺灣新竹地方法院96年度票字第107
    2號裁定、96年度重訴字第17 1號判決、監聽錄音及譯文、
    電話錄音譯文、停車場噴漆照片等為論據。
四、訊之被告乙○○、丙○○、戊○○等人均否認有詐欺取財、
    恐嚇取財犯行，甲○○否認有收受贓物，乙○○辯稱：丁○○確實有與其賭博，賭輸7千餘萬元，丁○○並未被下藥或
    被逼迫簽署本票，丁○○為逃避賭債而說謊，2張本票確係
    丁○○親簽，非不法所得；又其確因馳名實業股份有限公司
    以及甲上豐企業有限公司承接土方工程，而向甲○○調借現
    金，而土方工程業界習慣，都是當天載送多少輛車即以現金
    支付，另須支付租怪手費用及至合格棄土場堆置棄土之費用
    ，而此等費用所費不貲，其與甲○○間之4,000萬元借款，
    非虛偽不實等語。丙○○辯以：其僅單純認識李文灝，並非
    李文灝之手下，其與丁○○相邀飲酒，早已司空見慣，並非
    受人指示而為，案發當日其係自行前往喜相逢酒店，當丁○○前往銀座酒店時，其並未在場，丁○○在喜相逢酒店擲骰
    子下賭時，其亦未全程在場，而丁○○雖有飲酒，惟意識尚
    屬清醒，並無不醒人事，是否遭人下藥，其不知情，當時並
    無所謂李文灝乘丁○○不醒人事，令手下擺放碗公、內置骰
    子之情事，丁○○簽本票時，其僅單純在場，並無以人多勢
    眾逼迫簽本票情形；其事後僅單純居中協助處理本票債務之
    善後事宜，並無逼使丁○○履行本票債務之犯行，至於李文
    灝有無恐嚇之行為，其均不知悉，亦無行為分擔，其雖有至
    「梅竹山莊」向壬○○之妻表示要找壬○○，惟當時有表明
    來意，並留下聯絡字條，之所以對壬○○之妻表示「妳是壬○○老婆」，係因壬○○之妻諉稱認錯人，其不知壬○○女
    兒之姓名，無起訴書所載之「那妳女兒」等語，無任
    何惡害通知之恐嚇行為等語。戊○○辯以：其於載送丁○○
    等人至喜相逢店，因家中有事，便逕行離去，只到外場，未
    進入包廂飲酒等語。甲○○辯以：其與乙○○間確存金錢借
    貸，乙○○及丁○○賭博時，其並不在場，不知丁○○與乙○○有共同對賭之事，並非明知本票係丁○○因清償賭債所
    簽發，其於96年3月16日交付現金1,000萬元及於同年4月9日
    電匯2,500萬元、500萬元至乙○○新竹第三信用合作社帳戶
    ，此金錢借貸，係受讓本票之對價，非臨訟故為製作之資金
    流向等語。
五、經查：
  (一)乙○○、丙○○、戊○○等人被訴詐欺取財部分：
    1.丁○○於原審雖證述：李文灝知悉其有很多財產，於95年
      11月以後常邀其喝酒，也介紹乙○○相認識，96年2月23
      日由李文灝約其至喜相逢卡拉OK店，在該店包廂內飲酒時
      ，有己○○、李文灝、乙○○、戊○○、丙○○等人為其
      所認識，尚有其他不認識之人，並沒有看到有人在玩骰子
      賭博，喝酒5、6杯後，其完全失去意識，當醒來時，乙○○告知其輸了7,800多萬，要其簽2張本票，此時桌上即多
      了1個碗公、4個骰子跟2疊錢，其向乙○○表示其不可能
      賭博，但當時其仍意識模糊，而乙○○等人對其恐嚇，乙○○說：「不簽就不要離開」，乙○○還把本票之日期、
      金額填好，命其簽名，說：「不簽試試看」，並拉其手蓋
      上手印，其當場對李文灝說沒有那麼多錢，李文灝回以沒
      有那麼多錢就不要給，現場其他人沒說什麼話，後來李文
      灝叫己○○帶其回去。當天回家後，太太有問發生什麼事
      情，其告知被人詐賭7,000多萬。24日晚上7時許其因呼吸
      急促，胞兄幫忙叫救護車，送到國泰醫院掛急診，晚上8
      點多先行離開國泰醫院，同日晚上11時許，再到南門綜合
      醫院作驗血、驗尿報告；其全家於96年3月搬到澳洲云云
      （見原審卷二第10頁至第33頁）。
    2.惟證人己○○於原審證述：其於96年2月23日傍晚打電話
      邀房東丁○○喝春酒，剛好丁○○在李文灝處，於是李文
      灝邀其與丁○○一起去喜相逢卡拉OK店，抵達該店，乙○○叫其等進去包廂，丁○○與其一起喝酒，頂多幾杯而已
      ，後來李文灝與乙○○提議春節玩骰子助興，乙○○拿一
      桶錢出來，有人拿出碗公、骰子，其與李文灝、丁○○合
      夥參與賭博，與乙○○對賭，丁○○意識清醒，由李文灝
      、丁○○輪流擲骰子，本來押賭1、2千，後來愈賭愈大，
      變1、2萬、數萬，當開始1次押10萬時，其這方就輸了50
      萬，其自己輸了約20萬，其就下樓去超商買骰子，拿新買
      的骰子跟乙○○對賭，第1次輸，第2次就平了，賭平之後
      其就不賭了，剩他們3位繼續賭，丁○○有擲骰子，沒有
      不省人事，之後朋友其受朋友之邀至其他包廂喝酒，離開
      約10分至20分鐘，當又回到包廂，丁○○還在擲骰子，愈
      賭愈大，此時由丁○○與乙○○對賭，李文灝也參賭，丁○○有簽本票；當晚其與丁○○之妻庚○○在電話中的對
      話，與實際有所不符，是因怕其夫妻為此事吵架，所以才
      說丁○○有點醉，其實丁○○有參賭，沒有不省人事；其
      沒有看到乙○○或任何人逼丁○○簽本票，也沒有人兇或
      要打丁○○，後來聽說丁○○要打乙○○，最後其帶丁○○坐計程車回家，簽本票時，氣氛沒有什麼不好，丁○○
      當天有喝到「茫茫」，走路有點搖搖晃晃，但是沒有不省
      人事，其個人認為原來的骰子有問題，所以其輸錢時就到
      超商買新骰子，後來乙○○與丁○○是以新骰子賭等語（
      見原審卷二第66頁至第89頁）。依其所述，丁○○雖飲酒
      有至搖搖晃晃之程度，但參與擲骰子賭博時，意識清醒狀
      態，並無「飲酒後有無不醒人事」之情。反觀，丁○○係
      事主，又遭乙○○等人追債甚急，波及親屬，對於有無擲
      骰子之行為非無匿飾之動機，所述未參與擲骰子，不醒人
      事云云，與在場之友人己○○顯有不符，丁○○之指述，
      自屬可疑。
    3.丁○○於案發後，曾透過表哥許鴻樑之介紹，委託辛○○
      向乙○○協調降低賭債金額之事實，此據證人許鴻樑在原
      審證述明確（見原審卷三第30頁至第32頁）。並經辛○○
      於原審證稱：其認識乙○○20年左右，與丁○○先前不認
      識，96年2月份農曆過年後，溫育宏與許鴻樑與丁○○與
      其妻、壬○○一起到其住處，丁○○表示農曆的正月5日
      或6日賭骰子，輸了7,800多萬，請其想辦法要求乙○○少
      拿一點可以，並把在乙○○處的本票拿回來，丁○○沒有
      提及下藥，也沒有提到昏迷不醒，沒有說被乙○○逼簽本
      票，隔天其聯絡上乙○○，對乙○○表示其受人之託要解
      決丁○○本票之事、丁○○本人有意解決、徵詢乙○○能
      否少拿一點？乙○○不願意談；據丁○○原先所說，僅1
      張本票在乙○○處，但乙○○卻持有丁○○2張本票，其
      回頭詢問丁○○，丁○○表示因為想要翻本，多賭了1把
      ，之後乙○○不願意繼續賭，火大就打了乙○○，這次丁○○說的數字很含糊，有時候說2,800、有時候說3,200，
      其繼續找乙○○見面殺價，最後乙○○要求不低於4,000
      萬，其於第3次與丁○○見面即明白跟丁○○說4000萬，
      丁○○同意，願意以面額4,000萬臺灣銀行支票到辛○○
      住處，只要其能把本票拿回來，後來丁○○就一去無蹤影
      ，丁○○拜託其處理此事，是因其與乙○○比較熟，沒有
      代價等語在卷（原審卷三第32頁至第42頁）。斟酌許鴻樑
      係丁○○之表兄，受丁○○兄弟之託辛○○為丁○○協調
      賭債，許、劉2人本無理由會作不利丁○○內容之證述，
      惟具其2人所述，與丁○○之接洽過程中，丁○○並未有
      不省人事之說，故乙○○等人是否以藥物迷昏丁○○，亦
      增疑問。
    4.案發後己○○和丁○○之妻庚○○於96年3月2日電話中之
      對話內容，己○○亦告知丁○○有參與賭，雖就有關「丁○○有無擲骰子參與賭博」、「丁○○有無飲酒後不醒人
      事」等節，與己○○之證述，有所不符，此有庚○○與翁
      崇益電話錄音譯文在卷可資比對（見偵字第6911號卷第28
      頁至第33頁）；就此陳述歧異之理由，據己○○於原審證
      稱：其確實係因擔心丁○○夫妻吵架，所以才一直在電話
      中對庚○○說，丁○○有酒醉、沒有擲骰子等語（見原審
      卷二第88頁、第89頁之97年11月12日審判筆錄）。故尚不
      能以此電話錄音，即認定丁○○於案發當時係不醒人事，
      根本未擲骰子而遭人詐賭。
    5.乙○○等人是否乘丁○○不注意之際，將具有安眠、鎮定
      劑成分之不明藥物，混入丁○○所飲用之酒類？丁○○於
      96年2月24日晚上11時40分被送至南門綜合醫院急診檢驗
      藥物濃度，經由抽血及尿液檢查鎮靜劑（Benzodiazepine
      ）藥物濃度，結果為：1 Urine（尿液）Benzodiazepine
      screen:206.31ng/ml（正常值＜200ng/m l）；2 Serum（
      血清）Benzodiazepine screen:12ng/m l（正常值＜3ng/
      ml）；由尿液及抽血檢查鎮靜劑（Benzodiazepine）藥物
      濃度均呈陽性反應，此固有南門綜合醫院之抽血、驗尿之
      檢驗報告、南門綜合醫院97年1月2日（96）南綜醫字第12
      71號函在卷可參（見96年度偵字第6911號卷第27頁、第58
      頁至第60頁），惟丁○○於96年2月23日晚上返家後，迄
      翌日即96年2月24日晚上11時40分始在南門綜合醫院驗血
      驗尿，距案發時間已逾24小時，原審復向該醫院查詢得知
      Benzodiazepine係藥品分類之一種，非單一藥品名稱，其
      在市面上常用之成分約7、8種，依其作用時間的長短又可
      分為短效、中效、長效型，由於受檢測人所服用之成分不
      明，故無法推測其代謝速率，亦無法回推其在特定時間內
      之體內濃度，此有南門綜合醫院97年10月28日（97）南綜
      醫字第1052號函可稽（見原審卷一第197頁），尚難單憑
      上開鑑定報告，即認丁○○於案發之日確受他人下藥。
    6.至於李文灝當日究有無與丁○○、己○○合股與乙○○對
      賭？丁○○進入包廂之前，乙○○等人是否已在包廂擲骰
      子賭博？賭博所用之骰子係何人提供？暨一開始之賭注係
      幾千元或300萬元？本票係何時由何人指示購買部分？乙○○所述，雖前後有所不符，惟其不符之矛盾，亦僅能認
      定其所言不實，猶不足作為其有詐賭之積極之證據。本案
      誠然有乙○○等人提供可疑之骰子為賭具，對丁○○詐賭
      之可能，惟其等所使用之賭具並未扣案，無從確定此疑點
      之真實性，又李文灝原與丁○○合股，與乙○○對賭，應
      與丁○○同為債務人，事後卻對丁○○極力逼債，亦有可
      疑，惟賭博行為本具射倖性，在輸錢急於翻本之情緒下，
      一夜賭輸鉅款之事，並非少見，李文灝究因向丁○○追討
      賭債，自己即可免責，抑或與乙○○之間另有隱情，亦乏
      證據證實之，於無積極之證據下，當不能以此等疑點，即
      對被告等人為不利之認定。
  (二)乙○○、丙○○、戊○○等人被訴恐嚇取財部分：
    1.關於丁○○所述，其於96年2月23日晚間甫至銀座酒店，
      李文灝即手持AK-47長槍瞄準丁○○及在1樓外之妻、子，
      並在桌上擺放短槍2支，稱其袋中尚有2把短槍，以此方式
      恐嚇丁○○、又其飲酒昏迷後醒來，乙○○詐稱其賭輸7,
      800萬元，並向其恫嚇說「不簽試試看」云云，為乙○○
      等人所否認，而僅有丁○○單一之指訴，並無其他任何事
      證足資佐證；且依丁○○之證述，其見李文灝持槍而心生
      恐懼，則在李文灝要其先將妻與子送回住處之後，不加以
      閃避，反而在李文灝以電話相邀至酒店時，立即與友人己○○會一同前往之理由，即認不會有問題而同意前往（見
      原審卷二第19頁），可見李文灝縱有持槍之舉，對丁○○
      是否有恐嚇之犯意，乙○○等人是否具犯意之聯絡，均甚
      可疑，而丁○○恐懼之程度，亦有合理懷疑之空間，再依
      丁○○所述，在喜相逢卡拉OK店，李文灝或乙○○等被告
      並未持槍，則乙○○等人在喜相逢店，因當場骰子賭博之
      事，要丁○○簽發本票，與同晚先前李文灝在銀座酒店持
      槍之事，實難見其關連性，尚無從以丁○○之片面指訴，
      即認定其在銀座酒店遭李文灝持槍恐嚇，乙○○、丙○○
      、戊○○等人均為持槍恐嚇之共犯。
    2.再衡諸己○○等人之證詞，丁○○於案發當日在喜相逢卡
      拉OK店未不醒人事，且有擲骰子之行為，而除丁○○指述
      乙○○在該店對其為恐嚇言詞之外，並無其他人為相同之
      證述。以丁○○簽下之鉅額本票，既不排除其參與賭博輸
      錢後，簽下本票，事後反悔，又無從對親人解釋，而具不
      實指述之動機，因此，自亦不能單以丁○○之片面指訴，
      即推測其在銀座酒店遭共犯李文灝持槍恐嚇，在喜相逢卡
      拉OK店又遭李文灝下藥迷昏，繼而由乙○○強逼簽下本票
      。
    3.丁○○雖因害怕李文灝等人會上門討債，而於96年3月23
      日舉家出國至澳洲躲避，期間於同年4月2日入境處理家務
      事後，再於同年5月19日出境，此情除據其於原審證實外
      ，並有其入出境紀錄附卷可參（見偵字第6911號卷第121
      頁）。然丁○○欠下鉅款，遭人密集追討，本足以使其逃
      離本國以躲債務，其逃離之行為當不足以認定在案發當日
      ，乙○○等人對其有恐嚇取財之行為。
    4.戊○○是否參與賭博等行為？丁○○、己○○均證述，開
      始擲骰子賭博後即未注意戊○○是否仍在包廂內（見原審
      卷二第22頁、第27頁、第84頁、第85頁），是尚難以剛進
      入包廂飲酒時，戊○○在場，即認戊○○有參與詐賭丁○○。觀之卷附之通訊監察譯文，雖有李文灝向戊○○探尋
      丁○○行蹤得知其已出國、李文灝透過戊○○委託民意代
      表羅文熾欲與丁○○奶奶接觸洽談此事、李文灝見到疑似
      丁○○之座車而指示戊○○至新竹市○○街會合尋人及其
      致電戊○○查詢丁○○之住址等通訊監察譯文編號編號6
      、40-42、48、63、73-74、77-78可參(見外放證物袋），
      惟此僅能證明戊○○事後協助李文灝尋找丁○○。查戊○○本擔任李文灝之司機，受其老板指示協助尋人尚無悖離
      常情，縱認其係李文灝之得力助手，亦難推認其必知悉雇
      主之每一件作為屬違法行為。既乏積極證據足證本案賭博
      之際，戊○○有參與共謀詐欺及恐嚇取財情事，即難以此
      事後尋人之舉即推認戊○○有共犯詐欺或恐嚇取財之犯行
      。
  (三)丙○○被訴與共犯李文灝共同恐嚇部分：
    1.癸○○於調查站製作筆錄時證述：其與配偶害怕生命受到
      威脅，所以才搬到外面租房子，搬到梅竹山莊之後，有男
      子來找壬○○，當時相當害怕，剛好遇到保全，向保全求
      救云云。惟癸○○於原審證稱：其於96年5月11日晚上8時
      許，在住處地下室停車場電梯間遇到丙○○，說要找壬○○，其回以認錯人，未加以置理，丙○○又說「我知道妳
      是壬○○的老婆」，及指著在其身旁之女兒續稱：「她是
      陳」，感覺丙○○要跟其上樓，所以其無法搭電梯，
      就一直耗在那邊，如此纏著大概5分鐘，之後適遇到社區
      保全人員，遂請保全帶他離開，丙○○就寫1張字條，上
      面記載電話號碼，要其交給壬○○，丙○○表明其老大向
      壬○○租酒店，有事情要找壬○○等語甚明（見原審卷三
      第18頁至第26頁之97年11月26日審判筆錄）。
    2.證人壬○○於原審結證：丙○○到梅竹山莊與其妻留字條
      那次，有說知道其女兒叫陳，丙○○在警衛帶走他之
      前就寫了1張字條給其妻，其看過該字條加上其妻之描述
      ，就知道大概是丙○○，字條上也註明「阿誠」，丙○○
      之前叫林志誠（音譯），丙○○這樣的行為當然會對其原
      來的生活造成困擾，因為其已經搬離原來住的地方，他們
      還找到梅竹山莊，其除了困擾外，當然害怕，因為其還有
      老婆、小孩等語（見96年度他字第865號卷第21頁、第22
      頁及原審卷三第11頁、第12頁）。壬○○於原審另證稱：
      丙○○曾經到其新竹市○○路住家要找丁○○，表明是其
      老闆李文灝要找，其問丙○○什麼事情，丙○○回答他也
      不曉得，之後丙○○要其轉告丁○○，說老闆在找他等語
      （見原審卷三第6頁、第10頁）。
    3.以上壬○○夫妻之證述，與丙○○自承之內容相符，雖得
      以證丙○○受李文灝之指示，前往新竹市○○路及「梅竹
      山莊」向壬○○夫妻探尋丁○○之下落，惟丙○○之行為
      ，尚只限於在市區尾隨癸○○進入「梅竹山莊」地下停車
      場，表明認得其即為壬○○之妻，直指其在旁女兒之姓名
      ，又稱其「老大」要找壬○○，進而交付電話號碼要壬○○主動聯繫。參以案發後李文灝復向戊○○探尋丁○○行
      蹤，得知其已出國，乃委由民意代表羅文熾欲與丁○○奶
      奶接觸，洽談此事，又因見到疑似丁○○之座車而指示戊○○至新竹市○○街會合堵人，致電戊○○查詢丁○○之
      住址等事實，戊○○、丙○○亦均坦承為此賭債之事多方
      尋找丁○○及壬○○，因此，丙○○找上癸○○，客觀而
      言，雖足令躲避於「梅竹山莊」之壬○○、癸○○夫妻二
      人產生驚嚇，而癸○○當時確實心生畏懼，亦據其陳明，
      惟丙○○跟隨之手段及見面後談話之內容，均不屬非法之
      方法，與恐嚇罪係將欲加害於他人生命、身體、自由、名
      譽、財產之事通知對方，使對方心生畏懼，致生危害於安
      全之構成要件，尚屬未合。
    4.又李文灝個人為逼使丁○○履行本票債務，屢次撥打電話
      或傳簡訊，要求其儘速回國處理債務，多由其妻庚○○接
      聽，庚○○並以電話側錄其與李文灝之通話內容，已據丁○○、庚○○於原審證述（見原審卷二第26頁、第57頁、
      第58頁），並有李文灝與庚○○於96年4月18日電話錄音
      譯文存卷可參（見偵字第6911號卷第34頁、第40頁）。李
      文灝嗣於96年5月30日再傳送「你欠債不處理又動手打人
      ，你自己從現在開始小心點，別讓我抓住，你一定會死的
      很難看，你什麼回來我也知道，到時候見，我絕對給你驚
      喜，等著看吧」之簡訊內容予丁○○，有檢察官之勘驗筆
      錄存卷可考（見偵字第6911號卷第60頁、第61頁）。李文
      灝此等恐嚇行為，為其個人所為，衡諸丙○○聽命於李文
      灝，尋找壬○○，關於李文灝以手機簡訊恐嚇之舉，未必
      知情，並不能認當然具犯意之聯絡，丙○○否認具犯意之
      聯絡，尚非不可採信，李文灝之簡訊恐嚇，不應認丙○○
      為共犯。
    5.至於壬○○家人因恐遭丁○○賭債之事波及，於丁○○攜
      眷避逃國外後，亦由新竹市○○路住處舉家搬遷至「梅竹
      山莊」，其等躲避丁○○賭債之債主而搬遷，其等恐懼債
      主找上，事屬當然，不能以其等之恐懼反推丙○○必有恐
      嚇之非法行為。
  (四)起訴內容另提及：97年5月12日下午3時許，壬○○駕車搭載
    家人外出用餐，甫自地下停車場駛出，即遭李文灝所指派之
    不知名小弟所駕駛之3部小客車尾隨，一路狂跟，壬○○在
    車內報警，自苗栗交流道離開高速公路，始擺脫追隨，致壬○○及其家人心生畏懼，當天舉家遷移。李文灝等不到壬○○、丁○○出面，又接續其恐嚇丁○○、壬○○之犯意，於
    96年5 月13日派不知名小弟，前往壬○○兄弟所經營，位於
    新竹市○○街129巷內之出租停車場，以噴漆方式，將油漆
    噴灑在停車場內所停放30多部車輛上，並將其中車號1071
    -FV號自用小客車之後擋風玻璃砸毀，另在現場留下紙條，
    記載：「壬○○、丁○○欠錢不還、趕快出面處理」，使壬○○、丁○○心生恐懼，並損壞丁○○兄弟代為保管中之他
    人車輛等情（見起訴書第3頁倒數第8行犯罪事實欄），核該
    內容並未敘及被告乙○○、丙○○、戊○○3人涉及此部分
    ，自不能認為有起訴其3人涉此部分犯嫌。
  (五)甲○○涉嫌收受贓物部分：
    按所謂「贓物」，乃指犯侵害財產法益罪所得之財物，而原
    所有人並未喪失其所有權，而得請求返還或回復其損害者。
    本件丁○○所簽發面額分別為6,870萬元、1,000萬元之2張
    本票，依前所述，不能認係乙○○詐欺所得，至於賭博所得
    ，雖無民法上之請求權，惟並非因侵害財產法益罪所得之財
    物，不能以賭博所得之財物必為贓物視之。該等本票既不能
    認屬侵害財產法益罪所得，甲○○收受之，自無收受贓物可
    言。
六、本件查無積極證據足資認定被告乙○○、丙○○、戊○○、
    甲○○涉有檢察官所指之恐嚇取財、詐欺取財、恐嚇、收受
    贓物犯行，既不能證明其犯罪，依法自均應為無罪之諭知。
    原審就乙○○、丙○○、甲○○等人為有罪之認定，尚有未
    合，檢察官以丁○○飲用含藥之酒類受害、受迫簽下本票為
    由上訴，並不可採，理由同前。乙○○、丙○○、甲○○等
    人上訴，否認犯罪，為有理由，均應予以撤銷改判，各為無
    罪之諭知。又原審以檢察官所舉之證據，尚不足以證明被告
    戊○○犯詐欺取財等罪，而為其無罪之判決，經核其認事用
    法及證據之取捨，並無違誤。檢察官上訴猶以戊○○有前往
    喜相逢卡拉OK店，有詐欺取財等犯行云云，仍無從使本院形
    成其有罪之心證，詳如前述，此部分上訴為無理由，應予駁
    回。
據上論斷，應依刑事訴訟法第368條、第369條第1項、第364條、
第301條第1項，判決如主文。
本案經檢察官劉異海到庭執行職務。
中    華    民    國    98    年    9     月    18    日
                  刑事第十三庭審判長法  官  曾德水
                                    法  官  陳恆寬
                                    法  官  趙文卿
以上正本證明與原本無異。
不得上訴。
                                    書記官  葉金發
中    華    民    國    98    年    9     月    21    日


司法院資訊處製作；財團法人民間司法改革基金會備份。
